臺灣高等法院刑事判決　　　　　　　　　　　　　九十三年度上訴字第一五九三號
　　上　訴　人
　　即　被　告　甲○○SUK.
　　　　　　　　　　　　韓國人.
　　　　　　　　　　　　(
右上訴人因搶奪案件，不服臺灣桃園地方法院九十三年度訴字第二九八號，中華民國
九十三年四月二十九日第一審判決（起訴案號：臺灣桃園地方法院檢察署九十三年度
偵字第一四三三號），提起上訴，本院判決如左：
    主  文
上訴駁回。
    事  實
一、甲○○為韓國籍人士，且係自幼瘖啞之人，前於民國九十一年間甫因強盜案件，
    經臺灣板橋地方法院判處有期徒刑六年八月，現仍由本院審理中。猶不知悔改，
    復另行起意，夥同綽號「酒窩」之不詳姓名成年男子，共同基於意圖為自己不法
    所有之犯意聯絡，於九十三年一月十六日，由綽號「酒窩」之男子騎乘懸掛ＫＦ
    Ｉ｜七七八號車牌之重型機車（該面車牌原係鄭雅芳所有，於九十三年一月十四
    日遭不明人士竊取，「酒窩」騎乘之機車車身原配賦之車牌號碼為ＢＤＹ｜五六
    九號），搭載甲○○，由桃園縣桃園市桃園火車站往中壢市方向行駛，迄當日十
    三時十分許，綽號「酒窩」之男子見乙○○獨自一人在同縣中壢市○○路一三三
    巷七十九弄口旁，整理其機車置物籃內物品，認有機可趁，乃拍打甲○○之大腿
    示意，由甲○○自後搶奪乙○○掛於右肩之黑色背包（內有現金新臺幣三萬元、
    新竹國際商業銀行支票存款簿等物），得手後旋即加速逃逸，幸經乙○○大聲呼
    救，甲○○始遭巡邏員警與在場民眾合力逮獲，惟綽號「酒窩」之男子則趁隙逃
    逸。
二、案經桃園縣政府警察局中壢分局報請臺灣桃園地方法院檢察署檢察官偵查起訴。
    理  由
一、右揭事實，業據被告於警、檢察官訊問、原審及本院審理時坦承不諱，核與被害
    人乙○○於警、偵訊時均指訴遭被告等人搶奪其背包之情節相符，且有被告之認
    罪同意書一紙、贓物（保管）領據一紙及現場照片二張在卷可稽，堪認被告之自
    白與事實相符，可以採信。被告雖辯稱：未與「酒窩」聯絡，係臨時起意，而非
    預謀搶奪，被告且尚未打開皮包看云云。惟查，被告於本院訊問時坦承搭坐「酒
    窩」所騎之機車，並於「酒窩」拍大腿示意後，由被告出手搶奪被害人之財物等
    語（見本院九十三年六月二十八日筆錄）。足見被告與「酒窩」間就本案之搶奪
    犯行有犯意之聯絡及行為之分擔。被告所辯未與「酒窩」聯絡云云，不可採信。
    次查，公訴人、原審法院及本院，均未認定被告與「酒窩」係預謀搶奪，被告否
    認預謀犯罪，實不影響於本案事實之認定。同理，被告係於搶奪得手後，逃逸時
    ，經民眾及警方合力圍捕下查獲，此經被告於警詢時供述在卷（見偵卷第五頁）
    被害人乙○○亦陳指被告已搶奪皮包得手（見偵卷第六頁反面），因之被告是否
    於搶奪後打開被害人之皮包，亦不影響被告搶奪犯行已經既遂之認定。至於被告
    於本院訊問時另稱是民眾抓我，不是警察抓我云云，縱無不實，亦無礙於事實之
    認定。應附帶敘明者，ＫＦＩ｜七七八號重型機車之車牌原係鄭雅芳所有，於九
    十三年一月十四日遭不明人士竊取之事實，雖有查詢車輛認可資料可憑；本案機
    車車身原配賦之車牌號碼為ＢＤＹ｜五六九號之事實，亦有車籍作業系統查詢認
    可資料可按。然供被告搶奪之用之本案機車平日係由「酒窩」騎用，被告不知機
    車之來源等情，已經被告於警詢時供明在卷，亦無其他證據證明被告竊取機車或
    車牌，或明知係贓物而收受，自能逕予論罪。綜上所述，本案事證明確，被告犯
    行可以認定，應予依法論科。
二、核被告甲○○所為，係犯刑法第三百二十五條第一項之搶奪罪。被告與綽號「酒
    窩」之成年男子，就上開犯行間，有犯意聯絡及行為分擔，為共同正犯（被害人
    乙○○於偵查中雖指稱：突然有四人分別坐二輛機車一前一後，前面那部機車之
    後座男子搶走伊皮包（即黑色背包）後，將該皮包丟給後面一部機車的人云云。
    然此不惟為被告所堅詞否認，且與該乙○○於警詢時所述：先有一部機車二人共
    乘，由後座動手行搶，未得手後，接著又有一部機車也是二人共乘，由後座動手
    行搶，搶走伊機前面置物籃內的黑色背包得手等語不符；況被告係於是日十三時
    十分許作案，此時路上自不免有車輛、行人過往，倘被告等果以四人分乘二機車
    之方式共同行搶，則機車行駛在前者既已搶奪被害人之背包得逞，衡情當迅速脫
    離現場，自無再將該背包拋予行駛在後之被告，徒增行搶失利之風險，足見被害
    人此部分所述顯具瑕疵，應以其於警詢時所述，為可採信；此外復查無其他積極
    證據足認被害人所指之另一機車與本案有何關涉，自不能難憑被害人上開有瑕疵
    之指述，即遽認被告係結夥三人以上搶奪，應併敘明）。其次，被告自四歲起即
    漸成為瘖啞人，此經被告於本院訊問時陳明在卷，且有殘障證明書及譯本影本各
    一紙附卷足憑。被告因聽覺機能或語言機能障礙，知識及謀生技能較遜於常人，
    爰依刑法第二十條規定減輕其刑。
三、原審以被告罪證明確，適用刑法第二十八條、第三百二十五條第一項、第二十條
    之規定，並審酌被告前所犯強盜案件，尚在臺灣高等法院審理中，猶不知檢點再
    犯本案，足見其惡性非輕，且其公然搶奪婦女財物，對社會治安及人民財產安全
    危害甚鉅，惟念其犯罪後坦承犯行，態度尚屬良好等一切情狀，量處有期徒刑一
    年。本院經核認事用法，均無違誤，量刑亦稱妥適。被告上訴指量刑過重，請求
    量處最低度刑。然被告於所犯強盜案尚繫屬法院中，猶公然搶奪女子之財物，顯
    不知警惕，且所為影響社會程序頗大，自不宜輕縱。被告上訴請求從輕量刑，不
    能准許。綜上所述，被告上訴指摘原審判決不當，為無理由，應予駁回。
據上論斷，應依刑事訴訟法第三百六十八條，判決如主文。
本案經檢察官朱家崎到庭執行職務。
中　　　華　　　民　　　國　　九十三　　年　　　七　　　月　　 十三 　　日
                              臺灣高等法院刑事第七庭
                                  審判長法  官  吳　啟　民
                                        法  官  蘇　隆　惠
                                        法  官  林　瑞　斌
右正本證明與原本無異。
如不服本判決，應於收受送達後十日內向本院提出上訴書狀，其未敘述上訴之理由者
並得於提起上訴後十日內向本院補提理由書（均須按他造當事人之人數附繕本）。
                                        書記官  丁　淑　蘭
中　　　華　　　民　　　國　　九十三　　年　　　七　　　月　　 十四 　　日
附錄本案論罪科刑法條全文﹕
刑法第三百二十五條
意圖為自己或第三人不法之所有，而搶奪他人之動產者，處六月以上五年以下有期徒
刑。
因而致人於死者，處無期徒刑或七年以上有期徒刑，致重傷者，處三年以上十年以下
有期徒刑。
第一項之未遂犯罰之。
